【裁判字號】    98,訴,1095
【裁判日期】    980709
【裁判案由】    違反毒品危害防制條例
【裁判全文】
臺灣彰化地方法院刑事判決              98年度訴字第1095號
公  訴  人  臺灣彰化地方法院檢察署檢察官
被      告  甲○○
上列被告因違反毒品危害防制條例案件，經檢察官提起公訴（98
年度毒偵字第1035號），本院依簡式審判程序審理，判決如下：
    主  文
甲○○施用第一級毒品，累犯，處有期徒刑捌月。
    犯罪事實
一、甲○○前於民國96年間因施用毒品案件，經本院以96年度訴
    字第946 號刑事判決判處有期徒刑10月確定，嗣經本院依中
    華民國96年罪犯減刑條例以96年度聲減字第2857號裁定，減
    為有期徒刑5 月確定，而於97年5 月2 日縮刑期滿執行完畢
    。又因施用毒品案件，經本院以94年度毒聲字第221 號裁定
    送觀察、勒戒後，認有繼續施用毒品之傾向，再經本院以94
    年度毒聲字第624 號裁定令入戒治處所施以強制戒治1 年，
    迄於95年4 月27日執行完畢釋放。詎仍不知悔改，明知海洛
    因業經公告列為毒品危害防制條例第2 條第2 項所列管之第
    一級毒品，不得非法持有、施用，竟基於施用第一級毒品海
    洛因之犯意，於98年3 月14日上午9 時許，在其位在彰化縣
    彰化市龍山里中興莊70號住處後方空地，以將海洛因粉末摻
    水混合後再以針筒注射之方式，施用第一級毒品海洛因1 次
    。嗣於同年3 月18日下午4 時30分許，為警在彰化縣彰化市
    ○○○路與中央路路口處因另案通緝經盤查而查獲，當場扣
    得與本案無關之未使用注射針筒1 支，並經其同意採集其尿
    液送驗後，結果呈嗎啡陽性反應，始查悉上情。
二、案經彰化縣警察局鹿港分局報請臺灣彰化地方法院檢察署檢
    察官偵查起訴。
    理  由
一、本件被告所犯係死刑、無期徒刑、最輕本刑為3 年以上有期
    徒刑以外之罪，其於準備程序就前揭被訴事實為有罪之陳述
    ，經受命法官告知簡式審判程序之旨，並聽取其與公訴人之
    意見後，本院認無不得或不宜改依簡式審判程序進行之處，
    爰依刑事訴訟法第273 條之1 第1 項、第284 條之1 ，裁定
    本案由受命法官獨任進行簡式審判程序，合先敘明。
二、上揭犯罪事實，業經被告於警、偵訊及本院審理時（參見本
    院98年6 月25日審判筆錄）坦承不諱，且其於98年3 月18日
    為警查獲時所採驗之尿液，經臺灣彰化地方法院檢察署委託
    警方送請詮昕科技股份有限公司檢驗結果，確呈嗎啡陽性反
    應，此有彰化縣警察局鹿港分局委託檢驗尿液代號與真實姓
    名對照認證表及該公司98年3 月27日編號00000000號濫用藥
    物尿液檢驗報告各1 紙附卷可稽。參諸醫學臨床實驗及根據
    英國藥學會出版之文獻Clarke's Isolation and Identifi-
    cation of Drugs 乙書第293 頁載：海洛因經注射入人體後
    ，在體內迅速水解成6-Monoacety I morphine，再緩緩繼續
    水解成嗎啡，然後再循嗎啡之代謝方式排出，同書第431 頁
    至第432 頁並載有：嗎啡經注射入人體後，約50％以上於8
    小時內自尿中排出，至24小時排出約90％，但48小時後仍有
    微量可檢出等語。此外，按通常健康成人一次注射嗎啡15公
    絲，而以現行採用蟻醛酸試液及鉬鋑銨酸試液檢檢驗其尿液
    時，注射後8 小時內所排尿液易於檢出；8 小時至24小時，
    視其取尿時間及尿量多寡，可能檢出；至24小時以後所排之
    尿液，用上述方法已難檢出，亦據行政院衛生署藥物食品檢
    驗局73年11月30日（73）藥檢壹字第030221號函釋明確。是
    依上開說明，佐以被告前揭尿液檢驗報告，足徵被告前開施
    用第一級毒品海洛因之自白核與事實相符，堪可採為論罪科
    刑之依據。
三、另犯毒品危害防制條例第10條施用第一、二級毒品之罪者，
    檢察官應先聲請法院裁定將被告令送勒戒處所觀察、勒戒，
    經觀察、勒戒後，認無繼續施用毒品傾向者，應即釋放，並
    為不起訴之處分或不付審理之裁定；認有繼續施用毒品傾向
    者，應由檢察官聲請法院裁定令入戒治處所施以強制戒治，
    且經觀察、勒戒或強制戒治執行完畢釋放後，5 年內再犯第
    10條之罪，檢察官應依一般刑事訴訟程序予以起訴論罪科刑
    ，此觀諸毒品危害防制條例第20條第1 項、第2 項、第23條
    第2 項前段規定自明。本件被告前因施用毒品案件，經本院
    以94年度毒聲字第221 號裁定送觀察、勒戒後，認有繼續施
    用毒品之傾向，再經本院以94年度毒聲字第624 號裁定令入
    戒治處所施以強制戒治1 年，迄於95年4 月27日執行完畢釋
    放之事實，有臺灣高等法院被告前案紀錄表、臺灣彰化地方
    法院檢察署刑案資料查註紀錄表各1 份附卷可參，其於前開
    執行完畢釋放後5 年內，復犯本件施用毒品罪，事證明確，
    應予依法論科
四、按海洛因為毒品危害防制條例第2 條第2 項所明定之第一級
    毒品。是核被告前揭所為，係犯同條例第10條第1 項之施用
    第一級毒品罪。被告於此期間內持有該級毒品並進而施用，
    其持有之低度行為應為施用之高度行為所吸收，不另論持有
    毒品之罪。又被告前於96年間因施用毒品案件，經本院以96
    年度訴字第946 號刑事判決判處有期徒刑10月確定，嗣經本
    院依中華民國96年罪犯減刑條例以96年度聲減字第2857號裁
    定，減為有期徒刑5 月確定，而於97年5 月2 日縮刑期滿執
    行完畢等情，有臺灣彰化地方法院檢察署刑案資料查註紀錄
    表及臺灣高等法院被告全國前案紀錄表各1 份在卷可憑，其
    於前開有期徒刑執行完畢後，5 年內故意再犯本件最重本刑
    為有期徒刑以上之罪，為累犯，應依刑法第47條第1 項之規
    定，加重其刑。爰審酌被告前有施用毒品之不良素行，歷經
    觀察、勒戒及戒治程序後，仍未能徹底戒絕毒品，且屢經查
    獲，隨即再犯，顯見意志不堅，且有失政府制定毒品危害防
    制條例之立法美意，本不宜寬貸，惟念其施用毒品乃自戕一
    己之身體健康，尚未害及他人，且犯後始終坦承犯行，暨其
    智識程度、生活狀況等一切情狀，量處如主文所示之刑，以
    示懲戒。至扣案之未使用注射針筒1 支，雖係被告所有，惟
    尚未經使用，並非供本次施用毒品所用之物，本院衡酌被告
    既已坦承施用毒品犯行，對應沒收之物應無隱諱之理，爰不
    就扣案之未使用注射針筒1 支宣告沒收，併此敘明。
據上論斷，應依刑事訴訟法第273 條之1 第1 項、第299 條第1
項前段，毒品危害防制條例第10條第1 項，刑法第11條前段、第
47條第1 項，判決如主文。
本案經檢察官張聖傳到庭執行職務。
中    華    民    國    98    年    7     月    9     日
                  刑事第七庭    法  官  胡宜如
以上正本證明與原本無異。
如不服本判決應於收受判決後10日內向本院提出上訴書狀，並應
敘述具體理由。其未敘述上訴理由者，應於上訴期間屆滿後20日
內向本院補提理由書（均須按他造當事人之人數附繕本）「切勿
逕送上級法院」。
中    華    民    國    98    年    7     月    9     日
                                書記官  林淑文
附錄本案論罪科刑法條：
毒品危害防制條例第10條
施用第一級毒品者，處 6 月以上 5 年以下有期徒刑。
施用第二級毒品者，處 3 年以下有期徒刑。


司法院資訊處製作；財團法人民間司法改革基金會備份。
